臺灣高雄地方法院刑事判決　　　　　　　　　　　　八十九年度訴字第一五七四號
　　公　訴　人　臺灣高雄地方法院檢察署檢察官
　　被　　　告　甲○○
　　選任辯護人　李三賢
右列被告因槍砲彈藥刀械管制條例案件，經檢察官提起公訴（八十九年度偵字第一
九二一號），本院判決如左：
    主  文
甲○○未經許可，製造子彈，累犯，處有期徒刑壹年拾月，併科罰金新台幣伍萬元，
罰金如易服勞役，以銀元參佰元（即新台幣玖佰元）折算壹日。
扣案之四五子彈肆顆（含經送鑑定時已採樣拆解、試射二顆，均已檢還）、改造子彈
拾柒顆（含經送鑑定時拆解、試射三顆）、固定鉗、噴燈、起子、榔頭各壹支均沒收
。
    事  實
一、甲○○曾因傷害案件，於民國八十八年三月五日經本院判處有期徒刑三月，於八
    十八年五月十日易科罰金執行完畢。詎仍不知警惕，於八十九年三月間某日，未
    經許可，在高雄市新興區新堀江商場、高雄市○○路華山玩具行購得仿SIGSAUER
    廠半自動九０手槍製造之玩具手槍一支（槍支管制編號0000000000號）、仿BERE
    TTA廠半自動九０手槍製造之金屬玩具手槍一支（槍枝管制編號0000000000號）
    、半自動九０手槍之金屬槍身半成品一支（槍枝管制編號0000000000號）、建築
    工業用子彈四顆、玩具手槍用金屬彈殼三顆及玩具手槍之金屬槍管二支；嗣於同
    年四月初在高雄市○○○街八十五號四樓之五，未經許可，以：(1)更換土造金屬
    槍管將編號0000000000號玩具手槍加以改造，惟因缺複進簧、複進簧桿和扳機座
    等重要零件，無法正常操作射擊，不具殺傷力。(2)改造編號0000000000號玩具手
    槍之槍管，惟因槍管完全堵塞，無法經由槍管射出發射體，不具殺傷力。(3)改造
    上開玩具手槍之金屬槍管，惟因缺槍管和滑套槍機組，無法正常使用操作，不具
    殺傷力。(4)將其所持有友人退伍時所帶回之.45 制式子彈四發中之一發拆解，取
    出其中之發射火藥，裝填於口徑0.22吋之建築工業用彈加裝球形鋼鐵材質彈丸和
    底火空包彈而改造成具殺傷力之子彈十四顆，及底部無突出底火，裝有球形鋼鐵
    材質彈丸、粉狀物、原廠子彈發射火藥和玩具底火片而改造成具殺傷力之子彈三
    顆。嗣於八十九年五月十三日十八時許經警於上址查獲，並扣得改造玩具手槍一
    支（槍支管制條碼ll02l646l3號）、玩具手槍一支（槍支管制條碼00000000 l4
    號）、玩具手槍槍體一個（槍支管制條碼ll02l646l5號）、.45ACp 自動手槍彈
    四發（一發已拆解）、改造玩具手槍彈十七發、玩具槍彈匣三個、玩具槍槍管兩
    支及其所有供改造用之固定鉗、噴燈、起子、榔頭各一支。
二、案經高雄市政府警察局前鎮分局報請臺灣高雄地方法院檢察署檢察官偵查起訴。
    理  由
一、訊據被告固坦承於六合路購買二把玩具手槍（各附六發子彈）、在新崛江購買一
    把玩具手槍（附六發子彈）、由華山玩具行老板贈送槍管一支及持有友人所贈送
    之四發制式子彈之事實，惟矢口否認有改造手槍及子彈之犯行，辯稱：被告以玩
    具手槍可擺於酒櫃作裝飾觀賞用，被告於購得後即將槍支及子彈豎立於酒櫃觀賞
    ，其餘則置於床櫃抽屜內，並無任何改造之情形，且子彈十七顆，係做裝璜之朋
    友「阿堂」留下，伊並未改裝且無底火，至於制式子彈四顆係朋友所送，作為鑰
    匙圈裝飾用，火藥已除去，與舊廢子彈同樣無殺傷力云云。惟查，被告確有將其
    所購買上開玩具手槍及子彈改造之事實，已據被告於警訊供述：當場查獲改造手
    槍貳枝、半成品壹枝、彈匣三個、槍管貳枝、子彈四顆、子彈半成品十七顆、改
    造工具一批是我所有，我是自己改造來把玩，持有改造手槍及工具來源是我於今
    年三月中旬在新興區新崛江（店名不詳）內購買，改造工具是之前我從事汽車修
    護所留下的，我於今年四月初開始在住處改造，只有我白己一個人，改造手槍沒
    有販賣圖利，亦無犯案等語（見警訊卷第二頁）。嗣於偵查中亦供稱：八十九年
    五月十三日下午六時許所查獲改造手槍等物是伊所有，想說沒有殺傷力，並非改
    造來賣，只是自己在家好玩，亦未拿來犯案等語在卷。於本院審理時亦坦承其確
    有於六合路購買二把玩具手槍、在新崛江購買一把玩具手槍、固定鉗、噴燈、起
    子、瑯頭等物均是伊所有無誤等語。所辯伊僅作裝飾觀賞用，並未改裝云云，無
    非避就之詞，不足採信。
二、關於被告改造子彈部份：經查被告所持有之子彈，經送請內政部警政署刑事警察
    局鑑驗，認為：送鑑四五子彈肆顆，認均係制式口徑0.45吋之半自動手槍用子彈
    ，其彈底標記為"45 70"，認均具有殺傷力。另送鑑子彈十七顆，其中：(1)壹拾
    肆顆，認均係口徑0.22吋之建築工業用彈加裝直徑6mm之鋼珠而成，具子彈完整
    結構，認均據殺傷力。(2)另參顆，認均係玩具手槍用金屬佣闇殼加裝6mm之鋼珠
    而成，經試射壹顆結果，能擊發，認具殺傷力。此有該局八十九年五月二十三日
    刑鑑字第六二五一八號鑑驗通知書一紙附於偵查倦可稽。嗣經本院再送中央警察
    大學鑑定，認為：(1)送鑑.45ACP 半自動手槍彈中有三發為完整未擊發之原廠子
    彈（俗稱制式子彈），可正常擊發，射出彈頭動能遠高於穿透人體皮肉層所需動
    能，且遠高於我國軍用武器的致傷標準。另有一發為發射火藥已被取出，僅餘彈
    頭、彈殼和未擊發底火的不完整子彈。該疑似非完整之子彈利用慣性拔彈器拔除
    彈頭，結果發現彈殼內無發射火藥，彈殼含未擊發之底火，彈頭和彈殼上的軸向
    工具痕跡顯為拔除彈頭時所留下。研判行為人將彈頭拔除，取出火藥供其他用途
    之用，再將彈頭塞入未擊發之彈殼內。(2)裝有邊緣底火空包彈的改造玩具槍子彈
    ，具有金屬彈殼和金屬彈丸，其內之空包彈有未擊發的邊緣底火和發射火藥，試
    射時可正常擊發，此等子彈為結構完整的子彈，若裝填入適合的槍支或發射裝置
    中，可正常擊發，並發射出與打釘槍射出之鋼釘動能相近的鋼鐵彈丸。結論認送
    鑑裝有0.22邊緣底火空包彈之改造子彈，經拆解發現裝有球形鋼鐵材質彈丸和
    0.22口徑邊緣底火空包彈，空包彈經拆解內有0.237公克的發射火藥和未擊發邊
    緣底火。進行空包彈試射，發現空包彈可正常擊。因此，送鑑裝有0.22邊緣底火
    空包彈之改造子彈為完整可擊發之子彈。(3)送鑑底部無突出底火之改造玩具槍子
    彈，經拆解發現裝有球形鋼鐵材質彈丸、粉狀物，原廠子彈發射火藥和玩具底火
    片，粉狀物經分析所含成分與煙火藥相符，根據鑑識結果和之前刑事警察局試射
    結果，綜合研判送鑑改造玩具槍子彈為完整可擊發之子彈。且研判此等子彈係使
    用拆解爆竹或其他煙火產品所得之火藥與拆解.45ACP 自動手槍彈所得之發射火
    藥混合作為發射火藥，以玩具底火為底火，原刑事警察局試射可擊發之鑑定結果
    應無錯誤。此有中央警察大學九十年十月十六日（九十）校科字第九Ｏ二一八三
    號函附之鑑定書一份在卷足證。綜上所述，被告確有將其所持有之制式子彈拆解
    後所得之火藥，連同所持有之火藥，改造所購買之玩具槍所附之子彈及所持有之
    建築工業用彈，而成為可擊發具殺傷力之子彈，其此部分犯行洵堪認定。
三、至被告被訴改造手槍部份，其被警查獲之改造九Ｏ手槍二枝，其中槍枝管制編號
    ll02l646l3號，經送請內政部警政署刑事警察局鑑定結果，雖認係仿SIGSAUER廠
    半自動手槍製造之玩具手槍更換土造金屬槍管改造而成，機械性能良好，認具殺
    傷力。另槍支管制條碼ll02l646l4號，認係仿BERETTAt廠半自動手槍製造之金屬
    玩具手槍，其槍管內有車鑿痕跡，惟仍具阻鐵，依現狀，認不具殺傷力。另改造
    九Ｏ手槍半成品一支，槍支管制條碼ll02l646l5號，認係玩具手槍之金屬槍身，
    未發現有改造之情形。至於改造槍管二支，其中一支，認係玩具手槍之金屬槍管
    ，其內有車鑿痕跡，惟仍具阻鐵；另一支認係玩具手槍槍管，其內有阻鐵（見偵
    查卷第十二頁，該局八十九年五月二十三日刑鑑字第六二五一八號鑑驗通知書）
    。但被告之辯護人一再辯稱扣案之玩具手槍不具殺傷力、玩具子彈亦均不具殺傷
    力等語。嗣本院就該玩具手槍囑請中央警察大學鑑定，結果認：(1)管制條碼0000
    0000l3號改造手槍，送抵本校鑑定時由於缺複進簧、複進簧桿和扳機座等重要零
    件，無法正常操作射擊，若勉強以另一手固定槍管，雖可擊發適合的子彈，但不
    僅無法自動上膛和退殼，且可能導致射速降低和傷及射擊者的結果。(2)送鑑玩具
    手槍一支，管制條碼ll02l646l4號，係仿BERTTA9mmSHORT手槍製造的玩具手槍，
    製造商華山公司，商品型號FS-9708，槍管完全堵塞，無法經由槍管射出發射體
    。(3)送鑑玩具手槍槍體一個，管制條碼ll021646l5號，由外觀研判，係仿SIGSA
    UER p220手槍的玩具槍之槍體，缺槍管和滑套槍機組，無法正常使用橾作。此有
    中央警察大學九十年十月十六日（九十）校科字第九Ｏ二一八三號函附之鑑定書
    一份在卷足證。綜上所述，本院認為內政部警政署刑事警察局鑑定認「槍支管制
    編號ll02l646l3號，認係仿SIGSAUER廠半自動手槍製造之玩具手槍更換土造金屬
    槍管改造而成，機械性能良好，認具殺傷力，尚不足據為被告改造手槍，確可擊
    發子彈，而具殺傷力之認定。該玩具手槍既缺複進簧、複進簧桿和扳機座等重要
    零件，無法正常操作射擊，若勉強以另一手固定槍管，雖可擊發適合的子彈，但
    不僅無法自動上膛和退殼，且可能導致射速降低和傷及射擊者的結果，顯然難以
    擊發子彈，而不具殺傷力，至為明灼。被告否認有改造玩具手槍之犯行，洵屬有
    據，此部分為無法證明被告犯罪。
四、綜上所述，被告未經許可製造子彈，事證明確，犯行堪以認定。核其所為，係犯
    槍砲彈藥刀械管制條例第十二條第一項之罪。被告製造前持有制式.45 子彈，及
    改造後未經許可繼續持有該改造之子彈之低度行為，應為其製造之高度行為所吸
    收，均不另論罪。次查被告甲○○曾因傷害案件，於八十八年三月五日經本院判
    處有期徒刑三月，於八十八年五月十日易科罰金執行完畢，此有台灣高等法院被
    告全國前案紀錄表及台灣高雄地方法院檢察署刑案資料查註紀錄表在卷足徵，其
    於有期徒刑執行完畢後五年內，再犯有期徒刑以上之本罪，為累犯，應依刑法第
    四十七條加重其刑。茲審酌被告之品行，犯罪之動機據其供明伊係出於好奇購買
    玩具槍彈後，因玩心重，乃思以改造（見警訊筆錄第二頁），且被告改造玩具手
    槍，不具殺傷力，僅將金屬彈殼予以填裝火藥，致成可擊發並具殺傷力之子彈，
    因而涉犯刑責，其所造成之社會危險性顯然較輕，況被告自八十九年三月間購入
    玩具手槍及子彈後，至同年五月十三為警查扣時止，已歷時二月之久，並未以該
    改造子彈持以犯罪，並無暴力犯罪之傾向，其犯罪之情節尚非重大，犯罪所生之
    損害亦屬較為輕微，且被告於為警查獲其槍彈後，坦承其購入槍彈改造之犯行，
    僅否認為該槍彈具殺傷力而已，犯罪後之態度尚好等一切情狀，酌處有期徒刑壹
    年陸月，併科罰金新台幣伍萬元，罰金如易服勞役，以銀元參佰元（即新台幣玖
    佰元）折算壹日，以資懲戒。扣案之四五子彈參顆（原有四顆經送鑑定時已採樣
    拆解、試射一顆）、改造子彈拾陸顆（原有十七顆經送鑑定時試射一顆），係違
    禁物，應予宣告沒收。固定鉗、噴燈、起子、瑯頭各壹支均為被告所有，已據其
    於警訊及本院供述明確，且為供其改造子彈所用之物，應依刑法第三十八條第一
    項宣告沒收。至於其餘扣案不具殺傷力之玩具手槍、槍管及改造工具一批，或因
    非違禁物，或非被告所有，爰不另宣告沒收。
五、至公訴意旨認被告又涉犯槍砲彈藥刀械管制條例第十一條第一項、第十三條第一
    項、第五項之未經許可製造可發射子彈具有殺傷力之槍砲罪及未經許可製造、持
    有槍砲、彈藥之主要組成零件部份，其罪證不足，不能證明被告犯罪，詳如前述
    。惟此部份檢察官認被告係以一行為而觸犯數罪名，與上述論罪科刑部份，為想
    像競合犯，屬裁判上一罪，故無庸另為被告無罪之諭知。
六、末按：犯槍砲彈藥刀械管制條例第十一條、第十二條第一項之罪，經判處有期徒
    刑者，應於刑之執行完畢或赦免後，令入勞動場所，強制工作，其期間為三年，
    此雖為同條例第十九條所明定。惟上開規定不問對行為人有無預防矯治其社會危
    險性之必要，一律宣付強制工作三年，限制其中不具社會危險性之受處分人之身
    體、自由部分，其所採措施與所欲達成預防矯治之目的及所需程度，不合憲法第
    二十三條所定之比例原則，亦即此項規定仍應受比例原則之規範，使保安處分之
    宣告，與行為人所為行為之嚴重性、行為人所表現之危險性，及對於行為人未來
    行為之期待性相當，有司法院大法官會議釋字第四七一號解釋可供參照。是以保
    安處分中之強制工作，旨在對嚴重職業性犯罪及欠缺正確工作觀念或無正常工作
    因而犯罪者，強制其從事勞動，學習一技之長及正確之謀生觀念，使其日後重返
    社會，能適應社會生活。本件據被告供稱伊係於六合夜巿及新崛江商場逛街時，
    出於好奇購買玩具槍彈後，因玩心重，乃加以改造子彈。且查被告改造扣案之玩
    具手槍，並不具殺傷力，被告僅將金屬彈殼改造成可擊發並具殺傷力之子彈，因
    而涉犯刑責，又被告自八十九年三月間購入玩具手槍及子彈後，至同年五月十三
    日為警查扣時止，已歷時二月之久，其玩具手槍仍不具殺傷力，顯非積極地欲改
    造成具殺傷力之槍彈。綜上所述，本院認被告所為行為之嚴重性、所表現之危險
    性及對其未來行為之期待性，衡諸比例原則，尚無須依槍砲彈藥刀械管制條例第
    十九條之規定宣付強制工作三年之必要，爰併予敘明。
七、據上論斷，應依刑事訴訟法第二百九十九條第一項前段，槍砲彈藥刀械管制條例
    第十二條第一項，刑法第十一前段、第四十七條、第四十二條第二項、第三十八
    條第一項第一款、第二款，罰金罰鍰提高標準條例第二條，現行法規所定貨幣單
    位折算新台幣條例第二條，判決如主文。
中      華      民      國      九十一      年      一    月    二十一  日
                                      臺灣高雄地方法院刑事第二庭
                                          法  官    陳志銘
右正本證明與原本無異。
如不服本判決，應於判決送達後十日內，向本院提出上訴狀。
                                          書記官    洪生輝
中      華      民      國      九十一      年      一    月    二十八  日
